【裁判字號】    98,交易,126
【裁判日期】    980327
【裁判案由】    過失傷害
【裁判全文】
臺灣臺中地方法院刑事判決             98年度交易字第126號
公  訴  人  臺灣臺中地方法院檢察署檢察官
被      告  乙○○
上列被告因過失傷害案件，經檢察官提起公訴（九十七年度偵字
第二四三二０號），本院判決如下：
    主    文
乙○○因過失傷害人，處拘役伍拾伍日，如易科罰金，以新臺幣
壹仟元折算壹日。
    犯罪事實
一、乙○○於民國九十七年五月二十七日上午七時五十分許，駕
    駛車牌號碼1301－HS號自用小客車，沿臺中縣大肚鄉○○路
    路由西向東往臺中市方向行駛，迄行至中龍路與工業二十八
    路交叉路口，欲左轉沿工業二十八路往北方向行駛時，其本
    應注意車前狀況，隨時採取必要安全措施，且汽車左轉彎時
    ，應換入內側車道或左轉車道，行至交岔路口中心處左轉，
    並不得占用來車道搶先左轉；而依當時天候晴、光線為日間
    自然光線、路面鋪裝柏油，且乾燥無缺陷、道路復無障礙物
    、視距良好等情形，並無不能注意之特別情事，竟疏未注意
    前方車輛動態，且未換入內側車道或左轉車道即自外側快車
    道貿然左轉，適對向有丙○○駕駛車牌號碼6R－2457號自用
    小客車，沿臺中縣大肚鄉○○路由東朝西往臺中線沙鹿鎮方
    向行駛，乙○○因未換入內側車道或左轉車道即行左轉，致
    丙○○發現後閃避不及，故於前述交叉路口內，乙○○所駕
    前開自用小客車左前車頭即與丙○○所駕駛之上揭自用小客
    車左後車輪胎相互撞擊，丙○○所駕車輛乃因此碰撞而致失
    控翻轉，最後跨停在臺中縣大肚鄉○○路之分隔島上，其本
    身亦因而受有頭部外傷併腦挫傷、雙側肺部挫傷及撕裂傷等
    傷害。嗣乙○○於車禍後，即主動報警處理，且在有偵查權
    限之警察機關尚未發覺犯罪前，滯留在現場，並主動向據報
    前來處理之臺中縣警察局烏日分局警員王嘉賢陳明其係肇事
    者與肇事經過，而自願接受裁判。
二、案經丙○○訴由臺中縣警察局烏日分局報請臺灣臺中地方法
    院檢察署檢察官偵查起訴。
    理    由
一、訊據被告乙○○固坦陳其確實有在前揭時間駕駛車牌號碼13
    01－HS號自用小客車行經臺中縣大肚鄉○○路與工業二十八
    路之交叉路口，並欲行左轉工業二十八路之情事；惟矢口否
    認有何過失傷害犯行，辯稱：伊於本件案發時間，開車沿中
    龍路欲左轉工業二十八路行駛，伊當時車行之號誌係左轉綠
    燈，所以伊直接從外側快車道跟著前方車輛左轉。之後伊突
    然發現對向車道有車輛闖紅燈疾駛而來，伊見狀乃立即煞車
    要讓對方先過，但仍遭該部車輛擦撞，該車並失控翻覆，致
    駕駛人受有傷害。伊固然有未換入左轉車道即行左轉之違規
    ，但本件車禍實因對方闖紅燈及超速駕駛所肇致，自不能率
    令伊承擔過失傷害之罪責云云；惟查：
  (一)上揭告訴人丙○○於前開時地，駕駛車牌號碼6R－2457號自
    用小客車，因欲閃避被告乙○○所駕駛之自用小客車而失控
    翻覆，致受有頭部外傷併腦挫傷、雙側肺部挫傷及撕裂傷等
    傷害之事實，業據告訴人於警詢及偵查中均指訴明確〔見警
    卷第五頁及其反面，偵查卷第六頁至第七頁。按現行刑事訴
    訟法為保障被告之反對詰問權，排除具有虛偽危險性之傳聞
    證據，以求實體真實之發見，於該法第一百五十九條第一項
    明定被告以外之人於審判外之言詞或書面陳述，除法律有規
    定者外，不得作為證據。而刑事訴訟法第一百五十九條之一
    至一百五十九條之四有傳聞法則之例外規定，且被告以外之
    人於審判外之陳述，雖不符前四條之規定，而經當事人於審
    判程序同意作為證據，法院審酌該言詞陳述或書面陳述作成
    時之情況，認為適當者，亦得為證據；當事人、代理人或辯
    護人於法院調查證據時，知有第一百五十九條第一項不得為
    證據之情形，而未於言詞辯論終結前聲明異議者，視為有前
    項之同意，刑事訴訟法第一百五十九條之五定有明文。本件
    檢察官、被告迄本院言詞辯論終結前，均未對告訴人於警詢
    及偵查中所為此部分陳述之證據能力聲明異議，且本院參酌
    該等言詞乃告訴人本於車禍受傷之親身經驗所為之陳述，並
    無違反陳述任意性之情形，被告就告訴人此部分陳述所顯現
    之客觀事實（即告訴人因交通事故而受有頭部外傷併腦挫傷
    、雙側肺部挫傷及撕裂傷等傷害）亦不加爭執，復與本院調
    查其他具體事證所得之資料相符，而認適合作為證據，依刑
    事訴訟法第一百五十九條之五第二項之規定，該告訴人於警
    詢與偵查中所為關於因本件車禍導致受傷之陳述，應認具有
    證據能力，得為證據使用〕，並有行政院國軍退除役官兵輔
    導委員會臺中榮民總醫院診斷證明書一紙在卷可憑（見警卷
    第二０頁），是此部分告訴人因本件車禍而導致頭部外傷併
    腦挫傷、雙側肺部挫傷及撕裂傷等傷害之客觀事實，已堪信
    為真實。此外，關於本件交通事故之現場狀況，並有道路交
    通事故現場圖、道路交通事故調查報告表(一)、(二)與肇事現場
    照片在卷足佐（見警卷第八頁至第一四頁）。準此，本件所
    應予審究者，厥為本件交通事故之發生，是否緣於被告未能
    遵照汽車左轉彎時，應換入內側車道或左轉車道之規定，即
    貿然左轉行駛，致對向由告訴人所駕駛之自用小客車因閃避
    不及而擦撞失控翻覆所致？
  (二)查本件交通事故發生後，員警據報趕赴現場處理，並訊問被
    告乙○○，製作談話紀錄時，被告即當場坦言：伊駕車沿中
    龍路由西向東於外側快車道上行駛，欲左轉工業二十八路，
    當時在伊前方與伊同向之車輛都在左轉，所以伊車也跟著左
    轉，後來伊隨即發現右側有車輛快速接近，伊立即煞停，車
    號6R－2457號車仍撞擊伊車輛而肇事等語（見核交字卷第三
    頁），已直陳其確有違規駕車左轉彎之情事。而本件依據前
    揭卷附道路交通事故現場圖與肇事現場照片被告於事故發生
    後之停車位置所顯示，亦可徵其確實是在臺中縣大肚鄉○○
    路之外側快車道直接左轉工業二十八路，足認本件交通事故
    確係緣於被告未注意車前狀況，復未能遵照汽車左轉彎時，
    應換入內側車道或左轉車道之規定，即貿然左轉行駛，致告
    訴人所駕自用小客車因閃避不及，失控翻轉所致。
  (三)按汽車行駛時，駕駛人應注意車前狀況，並隨時採取必要之
    安全措施；且汽車左轉彎時，應換入內側車道或左轉車道，
    行至交岔路口中心處左轉，第三項、第一百零二條第一項第
    五款分別定有明文，被告乙○○既領有駕駛執照，對上開規
    定，自應知之甚詳，並為被告應行注意之事項；而本件車禍
    發生當時，現場係天候晴，光線為日間自然光線，路面鋪設
    柏油，且道路乾燥、無缺陷、無障礙物等情，為前開道路交
    通事故調查表(一)所明載，被告所駕車輛機件正常，並無不能
    注意之情事，詎其竟於行經案發交叉路口時，疏未注意車前
    狀況，且未換入內側車道或左轉車道即貿然左轉，其駕車行
    為違反上開行車規定，自有過失，甚為明確。
  (四)而本件車禍事故經檢察官送請臺灣省臺中縣區車輛行車事故
    鑑定委員會鑑定結果，亦認為「本會委員參酌卷附各有關資
    料等分析研判，認為本件車禍應以乙○○駕駛自小客車利用
    直行車道‧‧‧左轉之可能性較大，致被直行駛來防範不及
    之謝車撞上。乙○○‧‧‧應為肇事原因。丙○○駕車若依
    綠燈直行則無肇事因素」，有臺灣省臺中縣區車輛行車事故
    鑑定委員會九十八年一月二十一日中縣鑑字第０九八五五０
    ０一八八號函附之分析意見一份在卷可按（見偵字卷第一五
    頁至第一七頁），其關於被告違反交通規則行車而為肇事因
    素之論述，適同於本院前揭認定，益足為證。
  (五)另本件告訴人丙○○因此車禍受有頭部外傷併腦挫傷、雙側
    肺部挫傷及撕裂傷等傷害，已見前述，被告之過失駕駛行為
    與告訴人之傷害結果間，具有相當因果關係，亦足論斷。
  (六)被告乙○○雖以本件應係告訴人丙○○闖紅燈所致等情詞置
    辯；然查，本件肇事路段即臺中縣大肚鄉○○路與工業二十
    八路交叉路口，為三岔路之十字路口，設有左轉專用保護三
    時相輪放式之行車管制號誌，此有上開道路交通事故現場圖
    、道路交通事故調查報告表(一)、(二)與肇事現場照片附卷可稽
    。本件發生車禍之三岔路口既係設置左轉專用保護三時相輪
    放式之行車管制號誌，告訴人所駕駛車輛復於直行時遭對向
    欲行左轉之被告所駕駛自用小客車於交叉路口範圍內撞擊致
    失控翻轉，則被告與告訴人其中必定至少有一人未依循號誌
    指示，貿然欲穿越交叉路口前行之情，自堪予以認定。而被
    告與告訴人自警詢時起，即俱堅稱自己係遵循號誌之指示行
    駛，係對方闖紅燈等語，本件唯一之目擊證人呂欣穎亦已於
    警詢時直稱：撞擊時雙方之號誌伊並不清楚等語（見警卷第
    一六頁之臺中縣警察局烏日分局犁份派出所交通事故現場查
    訪紀錄表），本院復查無其他積極之具體事證足以證明當時
    之號誌顯示為何，自不得遽行推斷被告或告訴人何人有闖紅
    燈行駛之違規並可歸責之情狀。另被告雖陳稱告訴人之行車
    應有超速駕駛之情形；惟依前述之肇事現場狀況，肇事地點
    並未遺留有煞車痕得以推估計算告訴人之行車速度，本院亦
    難輕率為告訴人行車有超速情況之推斷。況縱使告訴人確實
    超速行駛，仍僅屬告訴人對車禍傷害之發生與有過失，與被
    告之過失何者為肇事主、次因之爭執，均僅得為本院量刑時
    之參考及告訴人請求民事損害賠償時有無過失相抵及折抵比
    率之問題而已，仍難解免被告於本件肇事之過失責任。
  (七)綜此，被告乙○○前揭所為之辯述，無非事後卸責避就之語
    ，委無可採。是本件事證至臻明確，被告已難脫辭其過失責
    任，其犯行洵堪認定。
二、核被告乙○○所為，係犯刑法第二百八十四條第一項前段之
    過失傷害罪。另被告於車禍發生後，即主動報警處理，且在
    有偵查權限之警察機關尚未發覺犯罪前，滯留在現場，並主
    動向據報前來處理之臺中縣警察局烏日分局警員王嘉賢陳明
    其係肇事者與肇事經過，而自願接受裁判等情，此有臺中縣
    警察局道路交通事故肇事人自首情形紀錄表及前開道路交通
    事故調查報告表(二)載明被告肇事後並未逃逸之情可憑（見警
    卷第七頁、第九頁），被告係對於未發覺之罪自首而受裁判
    ，自得依刑法第六十二條前段之規定予以減輕其刑。爰審酌
    被告之素行尚佳，其於本件車禍之過失程度，告訴人丙○○
    之受傷狀況，被告肇事後迄今尚未能與告訴人達成和解，以
    金錢稍事彌補告訴人因本件車禍所受身心之損害，然告訴人
    仍得循民事訴訟程序尋求救濟，暨被告犯後未能坦承自己駕
    駛疏失之犯罪後態度等一切情形，量處如主文所示之刑，並
    諭知易科罰金之折算標準。
據上論斷，應依刑事訴訟法第二百九十九條第一項前段，刑法第
二百八十四條第一項前段、第六十二條前段、第四十一條第一項
前段，刑法施行法第一條之一第一項、第二項前段，判決如主文
。
本案經檢察官甲○○到庭執行職務。
中    華    民    國    98    年    3     月    27    日
                  刑事第三庭  法  官  陳思成
以上正本證明與原本無異。
如不服本判決應於收受判決後10日內向本院提出上訴書狀，並應
敘述具體理由；其未敘述上訴理由者，應於上訴期間屆滿後20日
內向本院補提理由書（均須按他造當事人之人數附繕本）「切勿
逕送上級法院」。
                              書記官  吳詩琳
中    華    民    國    98    年    3     月    27    日
附錄論罪科刑法條
刑法第二百八十四條第一項：
因過失傷害人者，處六月以下有期徒刑，拘役或五百元以下罰金
，致重傷者，處一年以下有期徒刑、拘役或五百元以下罰金。


司法院資訊處製作；財團法人民間司法改革基金會備份。
